臺灣基隆地方法院刑事判決　　　　　　　　　　　　　　　九十年度重訴字第九號
　　公　訴　人　臺灣基隆地方法院檢察署檢察官
　　被　　　告　己○○
　　選任辯護人　郭百祿
　　被　　　告　庚○○
　　指定辯護人　本院公設辯護人乙○○
右列被告等因殺人案件，經檢察官提起公訴（九十年度偵字第二一九一、二一九三、
二八七三號），本院判決如左：
    主  文
己○○、庚○○共同殺人，各處有期徒刑拾貳年。
    事  實
一、己○○、庚○○與壬○○（業經臺灣基隆地方法院檢察署檢察官為不起訴處分）
    於民國八十八年十月十一日凌晨零時許，在基隆巿信四路十巷二十號壬○○租屋
    處共同飲酒，己○○因毒癮發作，遂打電話要求友人丙○○、戊○○代為購買毒
    品安非他命，丙○○、戊○○接到電話後即一起到上開處所向己○○取得購買毒
    品之費用新台幣（下同）五千元後，即在外尋覓毒品安非他命貨源以購買之。期
    間己○○因苦候多時仍不見丙○○、戊○○回來，氣極之下，復因行動電話易付
    卡金額用盡，遂向壬○○索取電話卡，於十月十一日凌晨（公訴人誤載為四時二
    分許），外出至基隆巿義二路一二一號前，以該處之卡式公用電話撥打丙○○行
    動電話0000000000號，催促丙○○等二人儘速購得毒品後返回壬○○
    住處；嗣因電話卡金額用罄，己○○再返回向壬○○索取硬幣若干後，夥同庚○○一同外出，壬○○因欲先穿上衣物而間隔二、三十秒尾隨在後，三人共同至義
    二路一四一號前之投幣式公用電話，於同日凌晨四時二分許，再與丙○○、戊○○聯絡時，適居住在義二路一四一號二樓之周易榮雲自住宅外出欲等候友人吳玉
    一起至公園運動，見己○○在深夜大聲喧嘩，遂出言責罵，兩人因此發生口角，
    己○○在盛怒之下，徒手毆打周易榮雲數下，嗣因庚○○出言勸阻，己○○始罷
    手，惟周易榮雲不甘平白挨打，自路邊取出一根木棍作勢欲打己○○、庚○○等
    人，雙方並發生激烈口角後，己○○、庚○○基於共同犯意之聯絡頓萌殺意，己○○遂奪取周易榮雲手上之木棍，且持該木棍往周易榮雲頭部敲擊，致周易榮雲
    昏迷倒地，詎己○○、庚○○二人繼續毆打及腳踢周易榮雲頭、胸部，而在旁之
    壬○○見狀，出口勸阻己○○、庚○○二人，惟己○○、庚○○仍不停手，對周
    易榮雲口罵：「起來！不起來就踢死你」、「讓你死」等語，庚○○復以腳踢周
    易榮雲，並因此踢倒停放旁邊之機車壓住周易榮雲頭部後，己○○、庚○○始住
    手，並在離開現場前對經過之路人稱：「你們有看到要當作沒看到」等語，三人
    由義二路一三九巷步行離開現場返回相距四十公尺之壬○○住處，而己○○亦隨
    手將木棍丟棄（未尋獲扣案）。周易榮雲雖經路人報案送醫急救仍因顱內出血不
    治死亡。
二、案經基隆巿警察局第二分局報告臺灣基隆地方法院檢察署檢察官偵查起訴。
    理  由
一、訊據被告己○○、庚○○均矢口否認有殺人之犯行，被告己○○辯稱：「沒有打
    被害人，警訊中承認打死被害人之筆錄不實在，因為有被警察打，警訊時要我承
    認並將所有過責任推給庚○○，後來我偵訊時也依警訊時的供述陳述，以為不久
就可以交保，實際上案發後一個多月，警察有找到我，問我當天人在何處，我有
    一直回想，案發當天我應該在朋友家中玩牌」云云、被告庚○○則辯稱：「被害
    人不是我打死的，我沒有做這件事，八十八年十月十日當天我不記得人在何處。
    」云云。經查：
  (一)被告己○○曾於八十八年十月十一日凌晨，至基隆巿義二路一二一號前之卡式
      公用電話撥打證人丙○○手機0000000000號催促丙○○、戊○○購
      買毒品，並在同日凌晨四時二分許，在義二路一四一號前打公用電話時與庚○○共同毆打一婦人之事實，業據被告己○○於九十年六月一日警訊及檢察官偵
      訊時自白：「在八十八年十月十日晚上喝酒喝到晚上十一點後，就打電話給戊○○要他調藥，因他電話沒電又改打電話給丙○○，以投幣式電話打給丙○○
      只有一次，當天出去打電話第一次是我自己一人，第二次我和庚○○一起出門
      打電話，隔二、三十秒後壬○○也跟過來；十一日打電話時，有一老婦人出來
      ，說我打電話太大聲，我與她互罵並質問她：打電話與你何干？她罵我：『死
      囝仔一天到晚吸毒』，我有動手打阿婆，庚○○叫我不要理她，有阻止我，所
      以我打得不是很重，我們三人要走，結果聽到庚○○叫一聲說你幹什麼，結果
      是阿婆不知從何處取來一根棍子（木棍）要打我，卻打到庚○○，後來壬○○
      拉著我要走，我轉過頭去，看到庚○○將棍子（木棍）搶過來，並將阿婆推倒
      ，他罵三字經，阿婆跌倒時碰撞到機車，我有看到庚○○用腳踢阿婆，後來我
      們三人一起走小巷子回壬○○住處去，我沒有注意庚○○將棍子（木棍）丟在
      何處，但他沒有將棍子（木棍）帶回屋子」等語，及被告庚○○於九十年五月
      二十三日偵訊時陳稱：「有一天我和己○○在晚上十一點多去壬○○家，己○○等得不耐煩，因之前就有打電話給丙○○要買毒品，但他們手上沒有貨，我
      在睡覺有聽見己○○進進出出的去打電話，我在半睡半醒時有聽到吵架聲，我
      有和壬○○開門探頭去看一下；我沒有和己○○出去打電話」等語，顯然被告
      己○○於八十八年十月十一日凌晨四時許確有外出打公共電話給丙○○、戊○○催取毒品一節無訛。且依基隆市警察局第二分局所繪制之刑案現場測繪圖上
      所載之相關位置，被害人周易榮雲陳屍之地點位於基隆市○○路一四一號屋前
      ，而一四一號屋側之投幣式公共電話（編號0000000、內碼00000
      00000）於八十八年十月十一日凌晨四點零二分，確有從該投幣式公共電
      話撥打予證人丙○○當時持有之行動電話（0000000000號）紀錄，
      且通話時間係自當日凌晨四時零二分四五秒至凌晨四點零五分三七秒，而證人
      壬○○當時居住之信四路十巷三十號住處，距離被害人陳屍現場沿基隆市○○
      路一三九巷，步行僅約四十公尺之遠等情，有上開測繪圖及編號000000
      0號投幣式公共電話之當日雙向通聯紀錄一本在卷可考，則被告己○○當日確
      於凌晨四時許，適於被害人周易榮雲死亡之時間及陳屍地點處撥打公共電話一
      節，自堪認定。
  (二)再查，被告己○○因打公共電話過於喧嘩復與被害人周易榮雲發生口角後，即
      與被告庚○○共同毆打被害人部分，除據被告己○○前開偵查中之自白外，復
      據證人壬○○於九十一年三月十四日到院證稱：「八十八年執行觀察勒戒完畢
      後出來時，發現水電行的工具都不見了，依隔壁按裝之監視影帶內發現我勒戒
      時庚○○有出現在錄影帶中，因為找不到庚○○，所以就去找己○○出面要求
      找庚○○出面說明為何我不在時會到我水電行，所以在八十八年勒戒出來就比
      較常跟己○○一起，後來水電行的一些工具拿回來後，有些工程一個人做不來
      ，我就請己○○幫我做水電的工程，．．．（命案發生後）我到己○○的父親
      家時，有聽到丙○○或戊○○說，己○○曾經因打電話和一個老人發生爭執，
      那一次是二分局傳我問話後，他父親楊生福叫我去他家，問我這個命案是不是
      己○○去打人的。．．．借硬幣（到外面去打公共電話），那一次是在半夜二
      、三點時來找我，他有打電話叫丙○○及戊○○到我家，他叫丙○○去調安非
      他命，因為丙○○去調安非他命很久，我租屋處沒有按裝電話，己○○有跟我
      拿電話卡出去打電話，後來有再向我要硬幣去打電話，當天庚○○也有來，是
      己○○打電話叫庚○○來的，那時己○○是用他自己的手機打電話叫庚○○及
      丙○○及戊○○，後來因為手機沒有電，所以才會出去打公用電話」等語，及
      於九十年五月二十三日在偵查時供稱：「八十八年十月十一日凌晨己○○到我
      家，他自己一人過來，己○○想要買安非他命，用行動電話連絡丙○○，結果
      丙○○跟戊○○一起來，己○○拿五千元交給丙○○，他們就一起出去了，之
      後沒有馬上回來，己○○等得不耐煩，以行動電話連絡上丙○○，但儲值卡沒
      錢了，時間是凌晨四點，我拿了一張電話卡給己○○去打公共電話，只有他一
      人出去，之後電話卡的錢不夠，他又回到我家，我把身上零錢全部都拿給他去
      打，還是己○○一個人出去，我確定發生命案的當天，就是己○○到我家又外
      出打電話的那一天」等語（見臺灣基隆地方法院檢察署九十年度偵字第二一九
      三號案卷第二四頁至二七頁），互核結果，顯然被害人死亡當日深夜，被告己○○當日深夜確實曾經外出，以硬幣撥打投幣式公共電話一次予丙○○一節無
      誤；而證人丙○○於九十年六月十九日偵查時及本院九十年九月五日調查時均
      一致結證稱：「八十八年十月十日那天我與戊○○在一起，是朋友柯慶國生日
      ，我們去八斗子慶祝，己○○在十月十一日凌晨打電話給我幫他買五千元的安
      非他命，在十二點多我與戊○○一起到壬○○住處，向己○○拿五千元後就出
      去了，一直到早上六七點才買到，這期間己○○打了很多通電話，四點多那通
      講了有三分鐘，是最後一通，後來因受不了直接將電話關機，買到安非他命後
      拿到壬○○家時，已經是早上六、七點，當時有己○○、庚○○、壬○○三人
      在場；隔日（十一日）己○○到我家去，他說凌晨打電話給我時，有和一個女
      的打架，當時有戊○○、甲○○在場（有聽到）；隔了五六天在己○○家裏他
      又說了一遍，當時有庚○○、壬○○、戊○○、甲○○共六人在場，他說從沒
      碰到女人如此鐵齒」等語（見臺灣基隆地方法院檢察署九十年度偵字二一九一
      第七九頁至八一頁）；證人戊○○於九十年六月十九日偵查時及本院九十一年
      一月十五日到院證稱：「（檢察官之訊問筆錄實在）有一朋友在十月十日生日
      ，那天我們在八斗子喝酒，己○○從晚上十點一直在找我及丙○○，要幫他買
      五千元安非他命，丙○○在半夜十二點載我到壬○○住處找己○○，他拿五千
      元給丙○○，然後我們就離開了，己○○這期間都有打了多通電話，其中他有
      說電話卡快沒有錢了，他一直打到六點丙○○受不了才關機，快七點時我們才
      與己○○見到面，我沒有進入屋內，後來庚○○與丙○○一起出來；己○○在
      事發當天，他有說凌晨打電話給我的時候有打一婦人，當時另有丙○○、甲○○在場，他說打公共電話的時候有一婦人說他很吵，所以己○○打她，他還跟
      丙○○說都是你們害的」等語，核與被告己○○前開偵查中之自白（九十一年
      六月一日訊問筆錄）大致相符。且查，證人丙○○、戊○○將被告己○○前開
      犯案情節過程轉告證人甲○○部分，亦經證人甲○○於九十年六月二十七日於
      偵查及本院九十一年一月十五日調查時證稱：「（九十年六月二十七日檢察官
      訊問筆錄實在）當時是冬天，我去丙○○家中，還有戊○○也在場，丙○○有
      說一老婦人被人用棒球棒（木棍）打死，又被機車壓著．．．」等語，及於九
      十年五月二十三日警訊中證稱：「於八十八年底某日凌晨三四點，我到達己○○住處時，當場有己○○、戊○○、丙○○、壬○○、庚○○等五人，聊天過
      程中沒多久，己○○就冒出一句說：我沒有見過有阿婆那麼鐵齒，接著又說我
      持棒球棒打下去，打一次老阿婆就倒下去了，過了幾天我再與丙○○、戊○○
      在丙○○住處聊天，丙○○就提到周婦（周易榮雲）命案的事情，說當天己○○、庚○○、壬○○他們三人有喝酒，己○○打電話給他，因打電話時講話太
      大聲，被一位阿婆罵，己○○一氣之下至壬○○住處拿棒球棒（木棍）找阿婆
      理論，由己○○持棒球棒打阿婆，庚○○也幫忙毆打，壬○○就勸他們二人不
      要再打老阿婆．．．所以才知道阿婆命案是己○○、庚○○他們做的」等語，
      則證人丙○○、戊○○、甲○○均在場親耳聽聞被告己○○講述犯案情形，且
      其所述在場人、時間地點、案發時被告等人所講話語均相吻合，堪可證人丙○○、戊○○、壬○○、甲○○等人於偵查時所為之前述證言屬實，即係由被告
      己○○與被害人爭執後，奪取被害人手中之木棍，並與被告庚○○一起毆打被
      害人致死等情無訛；故被告己○○前開偵查中自白「是阿婆不知從何處取木棍
      要打我，卻打到庚○○，是庚○○將棍子搶過來，將阿婆撞倒，有打阿婆但出
      手不重」云云，及被告庚○○前開偵查中辯稱「半睡半醒時有聽到吵架聲，我
      有和壬○○開門探頭去看一下，沒有和己○○出去打電話」云云，顯係推諉隱
      諱之詞，不足採信。至於證人甲○○於前開警訊時證稱「己○○一氣之下至壬○○住處拿棒球棒找阿婆理論」云云，因其所聽聞之部分，係由證人丙○○轉
      述，對於案發之過程細節難免有誤差，自以被告己○○於九十一年六月一日偵
      查中之訊問筆錄內容為準，附此說明。
  (三)再據被害人周易榮雲死亡後，經臺灣基隆地方法院檢察署檢察官督同法醫師相
      驗結果，被害人周易榮雲之右前額部破裂傷四×０．一×一．二公分、雙眼眶
      腫脹皮下瘀血、鞏膜結膜強度出血、鼻樑凹陷、鼻骨骨折、鼻孔流鮮血、嘴唇
      腫脹呈紫紅色、上下唇內側挫裂傷、義齒脫落、右犬齒搖動、胸骨部輕度皮下
      瘀血兩側二至四肋軟骨骨折等傷勢，有勘驗筆錄、相驗屍體證明書、驗斷書附
      卷可參；而被害人之屍體於八十八年十月十二日解剖結果，顯現死者之「頭蓋
      部上額部皮下瘀血呈半圓形、上額骨凹陷骨折呈半月形約八公分、雙眼眶及顳
      部皮下瘀血一四．五×八．五公分、大量出血、胸部兩側肋軟骨骨折，兩側骨
      折距離八點五公分、右側肺部刺破傷、導致右胸內出血約三百ＣＣ。其死因為
      其先遭兇手用棒狀器具重擊雙眼、鼻樑部後，立即昏迷倒地，繼遭兇手用腳重
      踏其胸部，導致肋骨骨折，右胸內出血，復遭兇手用力推倒重型機車，機車引
      擎直接撞擊死者額部造成額骨凹陷骨折，導致顱內出血死亡」等情，有臺灣基
      隆地方法院檢察署八十八年十月十三日解剖紀錄暨解剖照片在卷可考，核與被
      告己○○前開偵查中之自白及證人丙○○、戊○○、甲○○偵查中所傳述被告
      己○○自述以球棒打阿婆，打一次阿婆就倒下去，庚○○用腳踢阿婆，並致機
      車倒下壓在阿婆頭上的情節相合，益見前開證人於偵查中之證述情節並非虛誑
      。況且本院被害人周易榮雲命案發生後，被告己○○之父楊生福多次要求證人
      庚○○、丙○○、戊○○、壬○○等人『要幫忙己○○，不要傳出此事』等情
      ，分別有證人庚○○九十年六月十二日警訊筆錄、證人壬○○九十年五月二十
      二日及同年月二十九日、同年月三十一日警訊筆錄、證人丙○○九十年五月二
      日、同年月二十四日警訊筆錄、證人戊○○九十年五月二十二日警訊筆錄等在
      卷可按，再參諸警方偵查時監聽庚○○家中電話（00000000）之結果
      ，庚○○與其父於九十年五月二十五日至同年月二十八日間通話紀錄，確有「
      庚○○問：『他們家屬有沒有再到家裡找我？』潘父答：『沒有。』庚○○問
      ：『己○○啊』潘父答：『都沒有』庚○○答：『都沒有就好，他們也不可以
      恐嚇我們，他們至恐嚇我們，他兒子（己○○）就完了』」等情，有基隆市警
      察局第二分局一０一一專案譯文一份在卷可考，顯然被告己○○之親屬，於命
      案發生後之八十八年底及九十年初檢察官積極偵查期間，確有要求相關證人做
      有利於被告己○○證詞之舉，則前開證人於本院審理期間到院所為之證詞，或
      避重就輕、或語焉不詳，惟均到院陳稱在檢察官偵查時所為證言屬實，堪以認
      定證人丙○○、戊○○、壬○○、甲○○等事後為明哲保身，而於本院審理中
      語多保留並為迴護被告己○○、庚○○犯行之詞。
  (四)再證人丙○○、戊○○於九十年四月三十日至五月三日、被告己○○、庚○○
      於九十年五月二十一日、甲○○、共同正犯壬○○於九十年五月二十三日，分
      別至刑事警察局接受以ＰＯＴ法測謊之結果，證人丙○○部分呈現「『八十八
      年十月十一日凌晨四點左右，是誰（在周婦命案現場）打電話給你的？』陳某
      反應在『己○○』」；證人戊○○部分呈現「『最初是何人告訴你，義二路周
      婦是被己○○毆打？』楊某反應在『己○○本人』及『丙○○』二人」；被告
      己○○部分「對於『你有毆打阿婆（周易榮雲）嗎？』答：『沒有』、『八十
      八年十月十一日凌晨，你有毆打阿婆嗎？』答：『沒有』、『阿婆被打時，你
      在現場嗎？』答：『沒有』等問題呈不實反應。」；被告庚○○部分呈現「『
      周婦是被誰打死的？』潘某反應在『己○○』」；證人甲○○對於「『義二路
      阿婆是被誰動手毆打死亡的』，結果反應在『己○○』」；證人壬○○對「『
      義二路阿婆主要是誰毆打的』，結果反應在『己○○』」等情，有內政部警政
      署刑事警察局九十年五月十六日刑鑑字第六六六九七號、九十年五月二十二日
      刑鑑字第七０九七０號、九十年六月二十七日刑鑑字第九八六八九號測謊鑑驗
      結果通知書共三紙在卷可憑。顯然被告己○○前開所辯，係卸責之詞，不足採
      信。
  (五)又本件命案發生之際，警方即據目擊者之描述，獲悉應有三名男子在現場，並
      自案發現場之投幣式公共電話（編號0000000、內碼00000000
      00）於八十八年十月十一日凌晨四點零二分搜出0000000000之電
      話，而持機人為丙○○等情，有基隆市第二分局「一０一一」專案（周易榮雲
      命案）偵查報告一份在卷可佐；而於八十九年三月間即有證人Ａ（年籍資料詳
      如臺灣基隆地方法院檢察署八十八年度相字第三七七號第四十七頁）提供線索
      指稱：「八十八年十一月底戊○○在我住處，當時他的朋友一直打行動電話找
      他，後來戊○○告訴我周易榮雲的命案是己○○他們做的」等語（參前開案卷
      ）；核與證人癸○○即本案承辦員警到院證稱：「當時從案發現場、金融機構
      及現場公用電話都清查通聯紀錄、監視錄影帶之後，查出四點零二分有用公用
      電話撥打出的電話與本案發生時間最接近，當時刑事組有找被告等人談過，但
      他們都否認，後來刑事組接到不少線索，其中有提及主嫌及戊○○等人，因研
      判這些人都脫不了關係，所以將這些人送去測謊組測謊」等語、證人即承辦員
      警辛○○到院證稱：「當初調週邊公用電話通話記錄，查出在四點零二分有打
      ０九二七號的行動電話，因報案時間是四點二十分，研判四點零二分電話的嫌
      疑很高，查出使用電話的人是丙○○，根據查訪對象陳述歹徒逃逸路線，查出
      那一帶使用毒品之人口大約是壬○○、丙○○等人，當初問丙○○，他堅持不
      透露實行，後來就對他進行測謊，發現他說的都是假話，才針對他說的話的疑
      點訊問他才吐露實行」等語之破案經過悉相符合。且依目睹被害人被毆打之證
      人藍筱琦於警訊中證述：「案發時我從我家四樓窗戶的間隙中隱約看到樓下對
      面騎樓有三個男子在打一個人，其中有一名著黃色衣服的男子手拿一個黑黑的
      東西往被害人方向打去，當時被害人已躺在地上，機車還未壓在被害人身上，
      我因看到有人倒在地上而且一動也不動，所以就馬上打電話報警，報警後我又
      往樓下看了一眼，只看到一個穿黃色衣服的男子往義二路郊區方向以步行方式
      逃逸；當時我只有聽到一個人操台語口音的叫罵聲，其中一句話是『讓你死』
      」；證人吳玉證稱：「當天我在四點三十五分出發，還未走到他（周易榮雲）
      家騎樓就發現路燈不亮，因靠近騎樓下停有車輛，沒看到發生情形，但有聽到
      ：『起來！起來！不起來要踢死你』，我不敢靠近看，透過車輛縫隙看去，發
      現有一人躺在周易榮雲家樓下的地上，我走過現場後，問一撿紙箱的婦人有無
      看到周易榮雲來過，她說沒有，此時有一男子走出來對著我們指著說：『你有
      看到就當作沒看到』，我說沒看到，有二個男子走向第一個男子處去，我就趕
      快走了」；證人張龔敏秀證稱：「當時我正在洗衣服，有聽到外面砰砰碰碰聲
      ，又聽到走路聲由巷子走過來，我由窗縫看去，只見有三個男子一起走來，其
      中一人較高二人較矮，聽到其中一人說：『我有多打一下』」。是綜合現場目
      擊證人所見聞，案發當時在場之人共有三人，一人係持球棒毆打、另一人則以
      腳踢；再據證人丙○○、戊○○所稱，於八十八年十月十一日零時前往壬○○
      住處時，有被告己○○、庚○○及共同被告壬○○在場，於六時許取得安非他
      命返回時，仍僅有被告等三人，顯見本件命案在場之人即為被告己○○、庚○○及共同被告壬○○。而被告己○○已於九十年六月一日偵查時供稱：「壬○○沒有動手，他勸我不要動手」等情，顯然毆打被害人者應係被告己○○及庚○○至明。又被告己○○、庚○○二人在毆打被害人時，多次口出：「讓你死
      」「不起來就踢死你」等語，而被害人係一年老婦女，身體骨骼較一般人為脆
      弱，被告等竟無視於此，猶以木棍、腳踢攻擊其頭、胸等人體重要器官之部位
      ，且在離去前，竟將重達數十公斤之重型機車踢倒壓在被害人頭部，致人死地
      犯意明顯，殺人犯行至堪認定。
  (六)至於被告己○○先於九十年八月二十八日辯稱：「（九十年六月一日偵查中自
      白）是亂編的，被警察刑求的」云云；嗣於九十年十二月二十五日改稱：「九
      十年六月一日警訊筆錄並無刑求，因為想家，想要交保出去，才會在警察局承
      認是我做的，警訊筆錄沒有全程錄音錄影」云云。惟查被告自九十年五月二十
      二日為警查獲時起迄至本院九十年八月二十八日調查時，始提出「遭警方刑求
      云云」之抗辯，期間多次檢察官偵查訊問時均未提出此項抗辯，而被告於本院
      九十年十二月二十五日檢察官調查時改陳「其自白殺人部分並未遭到刑求逼供
      」等情，顯然被告就是否遭到刑求一事反覆其詞，其真實性如何已值懷疑。按
      被告之自白，倘非出於強暴、脅迫、利誘、詐欺、違法羈押或其他不正之方法
      取得者，仍具證據能力，僅不得作為有罪判決之唯一證據，而應調查其他必要
      之補強證據，以察其是否與事實相符，苟經補強證據足以證明自白之真實性，
      自得採為證據；又按司法警察（官）詢問犯罪嫌疑人，除有急迫情況且經記明
      筆錄者外，應全程連續錄音；必要時，並應全程連續錄影。固為刑事訴訟法第
      一百條之一第一項、第一百條之二所明定。考其立法目的，在於建立詢問筆錄
      之公信力，並擔保詢問程序之合法正當，亦即在於擔保犯罪嫌疑人對於詢問之
      陳述。係出於自由意思，及筆錄所載內容與其陳述相符。故被告在警訊中之自
      白如係出於自由意思，而非不正之方法，且其自白之陳述與事實相符，縱令司
      法警察（官）對其詢問時未經全程連續錄音或錄影，致詢問程序不無瑕疵，仍
      難謂其於警詢自白之筆錄無證據能力。經查，本院依職權向台灣基隆看守所調
      閱被告己○○入而立健康檢查表暨歷次借提還所之健康情形資料登記簿結果，
      並無被告於借提期間遭到不當刑求後身體遭受傷害之記載，此有該所基所戒字
      第０一四二四號函附之節本在卷可考，是證人辛○○、癸○○及丁○○於九十
      年九月五日均到院證稱：「沒有刑求被告」等語，堪信屬實；而經本院勘驗被
      告己○○歷次警訊之錄影帶結果，「九十年五月二十二日、三十一日、六月一
      日之訊問錄影帶與警訊筆錄內容無訛，且無刑求之情事，至於六月一日之錄影
      帶播放中畫面有跳動二下」之情形，有本院九十年九月二十日刑事勘驗筆錄在
      卷可參，是被告己○○於九十年六月一日在警局之自白筆錄，係合於任意性法
      則所取得，且依被告當日於檢察官覆訊時亦為一致之供陳，再佐以後述之證人
      壬○○、丙○○、戊○○、甲○○之供證，已足認定被告己○○之前開自白與
      事實相符，其所為刑求之抗辯，並無具體事證，則本件承辦警員於訊問被告己○○時，縱未為全程錄音、錄影，致其程序不無瑕疵，然尚難因之即否認其警
      訊供述筆錄之證據能力，附此說明。
二、核被告二人所為均係犯刑法第二百七十一條第一項之殺人罪。渠等有犯意聯絡及
    行為分擔，應依共同正犯論處。爰審酌被告等僅因受被害人周易榮雲責罵打電話
    喧嘩等細故，即萌殺意，不顧被害人係年近七十之柔弱年老婦女，竟以木棍敲擊
    其頭部致昏迷倒地，再繼續以球棒擊打、腳踢，終致被害人顱內、胸腔大量出血
    死亡，手段兇殘，且犯後離去前竟對經過之路人口出：『要當作沒看到』等語，
    目無法紀，事後猶藉詞狡飾，毫無悔意，惡性非輕，爰各判決如主文所示之刑，
    以示儆懲。至於木棍一支，並非被告己○○或庚○○所有，且未扣案，爰不宜宣
    告沒收，附此說明。
據上論斷，應依刑事訴訟法第二百九十九條第一項前段、刑法第二十八條、第二百七
十一條第一項，判決如主文。
本案經檢察官吳佳齡到庭執行職務。
中      華      民      國    九十一    年      七      月      十      日
                                臺灣基隆地方法院刑事第三庭
                                    審判長法  官  林 火 炎
                                          法  官  齊    潔
                                法  官  何 怡 
右正本證明與原本無異。
對於本件判決如有不服，應於收受送達後十日內，向本院提出上訴書狀，上訴於臺灣
高等法院，並按他造當事人之人數附具繕本。
                                          書記官  湯 惠 芳
中      華      民      國    九十一    年      七      月     十一     日
附錄論罪法條
刑法第二百七十一條第一項：
殺人者，處死刑、無期徒刑或十年以上有期徒刑。
